臺灣嘉義地方法院行政訴訟裁定
110年度全字第5號
聲  請  人  連振逢    現於現在法務部○○○○○○○
相  對  人  法務部  
代  表  人  蔡清祥  
上列當事人間聲請假處分事件，經高雄高等行政法院以108年度
全字第9號移轉臺北高等行政法院，臺北高等行政法院於民國109
年9月10日以109年度全字第23號、救字第462號裁定移轉本院行
政訴訟庭，並於110年10月20日發文本院前開移轉結果，本院裁
定如下：
    主  文
聲請駁回
聲請程序費用由聲請人負擔。
    理  由
一、按債權人就金錢請求以外之請求，欲保全強制執行者，得聲
    請假處分。假處分，非因請求標的之現狀變更，有日後不能
    強制執行，或甚難執行之虞者，不得為之。民事訴訟法第53
    5條定有明文。而假處分屬於保全程序，係為了保全強制執
    行所設立之制度。
二、聲請意旨及聲明略以：
㈠、聲請人合於法定假釋要件之相關規定而與應許假釋情形相符
    聲請假釋，聲請人仍未獲准予假釋，已牴觸憲法第8條第1、
    4項。聲請人現正處於遭受非法拘禁而有難以回復之重大損
    害，聲請為緊急之臨時處置暫時停止執行聲請人之刑罰。
㈡、聲請人前因涉犯強盜罪，經臺灣高等法院高雄分院刑事庭判
    處有期徒刑20年，歷經收押後由臺灣高雄地方檢察署以99年
    執峽字第756號執行指揮書指揮聲請人接續發監執行在案迄
    今。
㈢、聲請人在監執行已近10年之久，服刑期間恪遵監獄行刑法、
    行刑累進處遇條例、刑法、刑事訴訟法、外役監條例、外役
    監受刑人遴選實施辦法、監獄行刑法施行細則等相關規定，
    亦屢蒙法務部○○○○○長官依法予以獎勵讚許數次。
㈣、聲請人此次涉犯刑事案件已遭嚴懲處罰得到教訓，可為社會
    警惕之借鏡，亦已通過各種矯正處遇措施達成矯正之成效，
    並於服刑期間有深切的認錯悔悟並充分表現積極進取的態度
    ，請國家機關能秉持善念相信聲請人屬初犯，情有可原，僅
    是誤觸法網，亦已認錯、改錯，期許不再犯錯，符合社會期
    待的真心改悔向上，應有值得給予假釋的肯定。
㈤、聲請人於105年中即已符合外役監條例申請之資格，聲請人於
    105年7月依照外役監受刑人遴選實施辦法（下稱實施辦法）
    第1次提出申請，法務部○○○○○○○○○○○○○○）依實施辦法第4條
    之規定公告並受理聲請人參加外役監遴選作業之申請，嘉義
    監獄依實施辦法第2條審查通過聲請人確實合於外役監條例
    第4條認定有悛悔實據。
㈥、聲請人受行刑累進處遇條例之規範為第一級受刑人，連續3年
    陳報假釋卻遭不予假釋決定，對被告107年10月15日法授矯
    教字第10701854570號函不予假釋（下稱系爭處分），系爭
    處分以不符合刑法第77條、監獄行刑法第81條為其法律依據
    ，讓聲請人眾多足資證明有悛悔向上行為善良情形之紀錄形
    同無視、被抹滅。系爭處分漏未審酌監獄行刑法施行細則第
    2條、第56條、第88條及外役監受刑人遴選實施辦法第2條、
    刑事訴訟法第2條，容有誤會，以致誤會作為聲請人不予假
    釋之決定。該決定無予維持之原因，已使聲請人有遭受重大
    不利益之事由係變相遭受非法拘禁而有難以回復之重大損害
    ，應予廢棄系爭處分，且系爭決定之執行將發生難以回復之
    損害，聲請人聲請法院依職權為緊急之臨時處置暫時停止刑
    罰等語。
三、本院之判斷：
㈠、按「於爭執之公法上法律關係，為防止發生重大之損害或避
    免急迫之危險而有必要時，得聲請為定暫時狀態之處分。」
    及「前項處分，得命先為一定之給付。」為行政訴訟法第29
    8條第2項及第3項所明定。準此，定暫時狀態之處分係於爭
    執之公法上法律關係尚未經確定終局裁判前，作成暫時擴張
    聲請人法律地位之措施，易言之，聲請人於准許定暫時狀態
    之處分裁定後，在本案執行前，可依該裁定所定暫時狀態實
    現其權利，相對人亦應暫時履行其義務。惟聲請定暫時狀態
    之處分，須以有本案請求為前提，且定暫時狀態之處分，本
    即在一定範圍內會造成達到本案勝訴判決之相同結果，因而
    依行政訴訟法第298條第2項規定聲請為定暫時狀態之處分，
    必聲請人有爭執之公法上法律關係，而有防止發生重大之損
    害或避免急迫之危險之必要時，始得為之。又依行政訴訟法
    第302條準用同法第297條關於準用民事訴訟法第526條第1項
    之規定，假處分請求及原因，應釋明之。聲請人如未能就假
    處分請求及原因予以釋明，其聲請自難予以准許。而釋明事
    實上之主張者，得用可使法院信其主張為真實之一切證據，
    但依證據之性質不能即時調查者，不在此限（最高行政法院
    100年度裁字第1030號裁定要旨參照）。是以，定暫時狀態
    假處分，其要件有二，一為具有爭執之公法上法律關係存在
    ，二為須為防止發生重大損害或避免急迫危險之必要。而所
    謂「重大之損害」應綜合情形判斷是否對聲請人造成異常難
    以回復之損害；所稱「急迫之危險」係指危險刻不容緩，無
    法循行政爭訟程序處理者而言。
㈡、按刑法第77條第1項規定：「受徒刑之執行而有悛悔實據者，
    無期徒刑逾25年，有期徒刑逾2分之1、累犯逾3分之2，由監
    獄報請法務部，得許假釋出獄。」復按監獄行刑法第115條
    第1項規定：「監獄對於受刑人符合假釋要件者，應提報其
    假釋審查會決議後，報請法務部審查。」是受刑人具備前述
    假釋之要件，經監獄所設假釋審查會決議後，報請法務部後
    ，法務部得審查是否核准假釋。而依監獄行刑法第115條、
    刑法第77條第1項、行刑累進處遇條例第75條、第76條等規
    定觀之，監獄提報假釋後，假釋與否之決定權在法務部，應
    可認定。
㈢、聲請人對相對人提起之本案訴訟現由本院110年度監簡字第5
    號審理中，聲請人所提訴訟係請求撤銷相對人不予許可假釋
    之系爭處分。依上開規定可知，假釋與否之決定，係由相對
    人作成。是聲請人對相對人請求定暫時狀態之處分，就撤銷
    系爭處分及復審決定部分，非本件定暫時狀態之處分所得處
    理，聲請人應另循法律途徑處理。且該部分亦非法院所得作
    成定暫時狀態假處分之內容，故聲請人此部分之定暫時狀態
    之處分之聲請，非屬有據。
㈣、再對於防止發生重大損害或避免急迫危險之必要之部分，聲
    請人僅主張其符合悛悔實據之要件，法務部卻不予假釋，已
    使聲請人有遭受重大不利益之事由，係變相遭受非法拘禁而
    有難以回復之重大損害，應許暫時假釋出獄之裁定云云。但
    聲請人對於其難以回復之損害為何，或者有何急迫之危險等
    情，並未提供證據供本院參酌，此部分屬其未予以釋明。聲
    請人僅泛指有此要件，未提出供本院即時審查之證據。從而
    ，難認其有釋明。是聲請人之聲請自未符合行政訴訟法第29
    8條第2項所規定之要件，是本件聲請人定暫時狀態假處分之
    聲請，應予駁回。
㈤、另按公法上之權利因現狀變更，有不能實現或甚難實現之虞
    者，為保全強制執行，得聲請假處分，行政訴訟法第298條
    第1項定有明文。而聲請人本件聲請內容關於假處分之部分
    ，亦與行政訴訟法第298條第1項不符，本件聲請無從透過假
    處分之方式得到滿足，故聲請人假處分之聲請亦無理由，應
    予駁回。
㈥、又本件假處分之本案，業經本院以：１、聲請人先位聲明係針
    對嘉義監獄，非對相對人即本案被告請求，為無理由；２、
    備位聲明⑴至⑶部分，為刑事訴訟之範圍，非屬行政訴訟之訴
    訟程序所處理之範圍，且前開聲請人所指之處分駁回原告假
    釋之聲請為合法，為不合法且無理由；３、備位聲明⑷至⑸部
    分，聲請人未提起訴願或相當於訴願程序，起訴不合法；４
    、備位聲明⑹之確認無效部分，原告未先向被告請求確認原
    處分無效，且其未主張無效事由供本院審酌，又原處分並無
    無效事由，屬起訴不合法且無理由。５、備位聲明⑺之部分，
    原處分認事用法並無違誤，且無原告主張抵觸相關憲法或法
    律之情，均經本院予以駁回，益徵聲請人前開聲請為無理由
    。
㈦、綜上所述，本件聲請人未釋明有何防止發生重大損害或避免
    急迫危險之必要。是本件定暫時狀態假處分之聲請，核與行
    政訴訟法第298條第2項所定要件不符，應予駁回。另聲請人
    假處分之聲請，核與行政訴訟法第298條第1項不符，亦應予
    駁回。
㈧、另聲請人已多次就同一事由（此處指的同一事由是同一假釋
    駁回處分、同一撤銷、課予義務確認訴訟之訴訟程序、且針
    對同一刑罰）於本事件提出定暫時狀態假處分之聲請，且於
    本院110年度全字第3號以相同事由再次聲請假處分，業經本
    院駁回，經本院調閱110年度監簡字第5號卷宗核閱屬實，併
    此敘明。　　
四、依行政訴訟法第104條、民事訴訟法第95條、第78條，裁定
    如主文。
中　　華　　民　　國　　110 　年　　10　　月　　28　　日
                  行政訴訟庭  法  官  唐一强
上為正本係照原本作成。
如不服本裁定，應於送達後10日內，向本院提出抗告狀（須按他
造人數附繕本）。　　　　　　　　　
中　　華　　民　　國　　110 　年　　10　　月　　28　　日
                              書記官  黃妍爾